---
byjm hhggg---
title: "Untitled"
author: "Fadil"
date: "2025-11-16"
output:
  pdf_document: default
  html_document: default
---

# Tugas Besar Komstat Pembangkit Bilangan Acak

# "Penerapan metode pembangkit bilangan acak untuk pemodelan umur deteksi dan asal penyandang Thalassemia di Provinsi Lampung"

## Load Data

```{r}
# Libraries
library(dplyr)
library(stringr)

# Load dataset
df <- read.csv("cleaned_data.csv", stringsAsFactors = FALSE)
head(df)
```

## Preprocessing

### Bersihkan kolom umur

```{r}
age_col <- grep("umur|tahun|age", names(df), ignore.case = TRUE, value = TRUE)[1]
df[[age_col]] <- as.numeric(df[[age_col]])

df <- df %>% filter(!is.na(df[[age_col]]))
df <- df %>% filter(df[[age_col]] > 0 & df[[age_col]] < 100)

age <- df[[age_col]]
summary(age)

```

### Bersihkan kolom "asal penyandang"

```{r}
area_col <- grep("asal|daerah|kota|kab", names(df), ignore.case = TRUE, value = TRUE)[1]
area_raw <- df[[area_col]]

area_clean <- gsub("[0-9]", "", area_raw)            # hilangkan angka
area_clean <- gsub("[^A-Za-z ]", "", area_clean)     # hilangkan karakter selain huruf/spasi
area_clean <- trimws(area_clean)                     # trim spasi
area_clean <- str_squish(area_clean)                 # rapikan spasi ganda

area_clean <- tools::toTitleCase(tolower(area_clean))

area_clean[area_clean == ""] <- NA
area_clean <- na.omit(area_clean)

df$asal_bersih <- area_clean
area <- df$asal_bersih

table(area)

```

## UPRG

```{r}
set.seed(123)
u_runif <- runif(5000)
```

## RNG Umur

```{r}
LCG <- function(n, seed=12345, a=1103515245, c=12345, m=2^31){
  x <- numeric(n)
  x[1] <- seed %% m
  for(i in 2:n){
    x[i] <- (a*x[i-1] + c) %% m
  }
  return(x/m)
}

u_lcg <- LCG(5000)

```

### **Transformasi Linear (umur min–max)**

```{r}
min_age <- min(age)
max_age <- max(age)

age_runif_linear <- min_age + u_runif * (max_age - min_age)
age_lcg_linear   <- min_age + u_lcg   * (max_age - min_age)
```

### Inverse Transform Umur

```{r}
empirical_inverse <- function(u, data){
  quantile(data, probs = u, type = 1, names = FALSE)
}

age_runif_inv <- empirical_inverse(u_runif, age)
age_lcg_inv   <- empirical_inverse(u_lcg,   age)
```

## RNG untuk Asal Penyandang (Kategori Diskrit)

### Probabilitas Empiris

```{r}
area_prob <- prop.table(table(area))
area_prob
```

### Sampling kategori

```{r}
set.seed(123)
area_sim_runif <- sample(
  names(area_prob),
  size = 5000,
  replace = TRUE,
  prob = area_prob
)
```

### Inverse Transform kategori

```{r}
inverse_discrete <- function(u, categories, probs){
  cdf <- cumsum(probs)
  idx <- findInterval(u, cdf) + 1
  return(categories[idx])
}

area_sim_lcg <- inverse_discrete(
  u_lcg,
  categories = names(area_prob),
  probs = as.numeric(area_prob)
)
```

## Simulasi Penyandang Baru

```{r}
simulated_patients <- data.frame(
  umur = age_lcg_inv[1:5000],
  asal = area_sim_lcg[1:5000]
)

head(simulated_patients)
```

```{r}
library(ggplot2)

local({

  df_umur <- data.frame(
    umur = c(age, age_lcg_inv),
    tipe = rep(c("Asli", "Simulasi"), c(length(age), length(age_lcg_inv)))
  )

  plot_umur <- ggplot(df_umur, aes(x=umur, fill=tipe)) +
    geom_histogram(aes(y=..density..), bins=25, alpha=0.4, position="identity") +
    geom_density(alpha=0.7) +
    scale_fill_manual(values=c("Asli"="skyblue", "Simulasi"="salmon")) +
    labs(
      title = "Distribusi Umur (Asli vs Simulasi)",
      x = "Umur (Tahun)",
      y = "Kepadatan"
    ) +
    theme_minimal() +
    theme(
      plot.title = element_text(size=14, face="bold"),
      legend.title = element_blank()
    )

  print(plot_umur)
  invisible(NULL)

})

```

```{r}
library(ggplot2)

local({

  asal_asli_prop <- prop.table(table(area))
  asal_sim_prop  <- prop.table(table(area_sim_lcg))

  df_asal <- data.frame(
    asal = factor(rep(names(asal_asli_prop), 2), levels = names(asal_asli_prop)),
    prop = c(
      as.numeric(asal_asli_prop),
      as.numeric(asal_sim_prop)
    ),
    tipe = rep(c("Asli", "Simulasi"), each = length(asal_asli_prop))
  )

  plot_asal <- ggplot(df_asal, aes(x=asal, y=prop, fill=tipe)) +
    geom_col(position="dodge", alpha=0.7) +
    scale_fill_manual(values=c("Asli"="skyblue", "Simulasi"="salmon")) +
    labs(
      title = "Distribusi Asal Penyandang (Asli vs Simulasi)",
      x = "Asal Penyandang",
      y = "Proporsi"
    ) +
    theme_minimal() +
    theme(
      plot.title = element_text(size=14, face="bold"),
      axis.text.x = element_text(angle=45, hjust=1, size=7),
      legend.title = element_blank()
    )

  print(plot_asal)
  invisible(NULL)

})

```
